【裁判字號】    94,訴,2374
【裁判日期】    950116
【裁判案由】    偽造文書等
【裁判全文】
台灣桃園地方法院刑事判決              94年度訴字第2374號
公  訴  人  台灣桃園地方法院檢察署檢察官
被      告  乙○○
                    （現另案於臺灣桃園看守所羈押中）
上列被告因偽造文書等案件，經檢察官提起公訴（94年度偵字第
18166號），被告於準備程序中，就被訴事實為有罪之陳述，經
告知被告簡式審判程序之旨，並聽取當事人之意見後，本院合議
庭裁定本件由受命法官獨任進行簡式審判程序，茲判決如下：
    主  文
乙○○竊盜，累犯，處有期徒刑肆月，如易科罰金，以佰元折
算壹日。扣案之機車鑰匙壹支沒收。又偽造署押，足以生損害於
公眾及他人，累犯，處有期徒刑伍月，如易科罰金，以佰元折
算壹日。證物標籤「會同採證人」欄、權利告知書「被告知人簽
章」欄、桃園縣政府警察局桃園分局通知「簽章」欄、調查筆錄
「受訊問人」欄及「我身體不適不願意」記載處偽簽「丙○○」
之署名陸枚及按捺之指印陸枚、扣案變造之丙○○駕駛執照上之
相片壹張均沒收。應執行有期徒刑捌月，如易科罰金，以佰元
折算壹日。變造之丙○○駕駛執照上之相片壹張、機車鑰匙壹支
、證物標籤「會同採證人」欄、權利告知書「被告知人簽章」欄
、桃園縣政府警察局桃園分局通知「簽章」欄、調查筆錄「受訊
問人」及「我身體不適不願意」欄偽簽「丙○○」之署名陸枚及
按捺之指印陸枚均沒收。
    事  實
一、乙○○前曾因毒品危害防治條例案件，先後經本院以89年度
    易字第1092號、90年度易字第1440號判處有期徒刑6月、8月
    確定，上開2罪接續執行，於民國91年11月10日縮刑期滿而
    執行完畢。詎仍不知悛悔，於94年9月28、29日某時，在桃
    園縣桃園市○○路某處「48街舞廳」後方通往停車場之出入
    口處，拾獲丙○○之駕駛執照（該駕駛執照係丙○○於94年
    9月27日時某許在桃園縣桃園市○○路286號前遭竊），明知
    該證件係離本人所持有之物，竟意圖為自己不法之所有，予
    以侵占入己。並於拾獲後，於同年月30日上午某時，在桃園
    縣桃園市○○○街5號住處，將上開證件上丙○○照片撕下，
    換貼其本人之照片，而變造該證件，足生損害於丙○○及公
    路監理機關對監理資料管理之正確性。乙○○復意圖為自己
    不法之所有，於94年9月30日22時30分許，在桃園縣桃園市
    ○○○ 街9 號前，以其所有之機車鑰匙竊取甲○○所持有之
    車牌號碼BC2 －582 號重型機車（該車為郭菊慧所有並交由
    其子甲○○管領持有）。嗣於翌日（94年10月1 日）凌晨0
    時許，騎乘前開贓車行經桃園縣桃園市○○○ 街與正康1 街
    口處為警查獲。詎乙○○為掩飾其真實身分以脫免刑責，竟
    持前開變造之丙○○駕駛執照交予警察而行使以冒名應訊，
    並在桃園縣政府警察局桃園分局同安派出所接受訊問時，基
    於偽造署押冒名應訊之單一接續犯意，接續在證物標籤「會
    同採證人」欄、權利告知書「被告知人簽章」欄、桃園縣政
    府警察局桃園分局通知「簽章」欄、調查筆錄「受訊問人」
    欄、「我身體不適不願意」之記載等處，冒簽丙○○之姓名
    6 枚及偽捺指印6 枚，足生損害於丙○○及司法機關對於偵
    查犯罪之正確性。
二、案經桃園縣政府警察局桃園分局報請臺灣桃園地方法院檢察
    署檢察官偵查起訴。
    理    由
一、按被告所犯為死刑、無期徒刑、最輕本刑為 3年以上有期徒
    刑之罪或高等法院管轄第一審案件者外，於準備程序進行中
    ，被告先就被訴事實為有罪之陳述時，審判長得告知被告簡
    式審判程序之旨，並聽取當事人、代理人、辯護人及輔佐人
    之意見後，裁定進行簡式審判程序，刑事訴訟法第273條之1
    第1項定有明文。本件被告乙○○為有罪陳述，且所犯非死
    刑、無期徒刑、最輕本刑為三年以上有期徒刑之罪或高等法
    院管轄第一審案件，經踐行上開程序後，由本院合議庭裁定
    由受命法官獨任改依簡式審判程序審理，合先敘明。
二、上開竊盜之犯罪事實，業據被告乙○○於警詢、檢察官訊問
    及本院審理時均坦承不諱，核與證人即被害人甲○○於警詢
    中之證述相符，並有車籍作業系統查詢認可資料、機車照片
    、贓物領據各1紙在卷可稽，及機車鑰匙1支扣案可證，足認
    被告上開具任意性自白確有相當之真實性，而可採信，此部
    分犯罪事實應堪認定。
三、被告所拾獲之駕駛執照係丙○○所有於94年9 月27日時某許
    在桃園縣桃園市○○路286 號前遭竊之事實，業據證人即被
    害人丙○○於警詢中證述明確，並有扣案之駕駛執照可證。
    而被告拾獲丙○○遭竊之駕駛執照將之侵占入己，並加以變
    造且持以行使，及在桃園縣政府警察局桃園分局同安派出所
    內冒用丙○○之名義接受詢問，接續在證物標籤「會同採證
    人」欄、權利告知書「被告知人簽章」欄、桃園縣政府警察
    局桃園分局通知「簽章」欄、調查筆錄「受訊問人」欄、「
    我身體不適不願意」之記載等處，冒簽丙○○之姓名及偽捺
    指印之事實，為被告於警詢、偵訊及本院審理時坦認不諱，
    且據證人丙○○於警詢中之證述可稽，並有前開之權利告知
    書、證物標籤、桃園縣政府警察局桃園分局通知各1 紙、調
    查筆錄1 份、冒名應訊錄音帶1 卷、丙○○國民身分證影本
    各1 紙在卷可佐，及上開變造之駕駛執照1 枚扣案可證，上
    開補強證據皆足資擔保被告所為上述任意性自白具有相當程
    度之真實性，而得使本院確信被告前述自白之犯罪事實確屬
    真實，應為可採。而被告並非丙○○本人，其竟在前述該權
    利告知書、桃園縣政府警察局桃園分局通知、證物標籤、調
    查筆錄上偽造丙○○之署押，自足以生損害於丙○○本人及
    司法警察機關對於刑事案件偵查之正確性。綜上所述，本件
    事證明確，被告犯行堪以認定，應予依法論科。
四、按偽簽他人之姓名並按指印，該指印同為代表該被冒用者之
    姓名，作用及效力與署押無異，亦屬署押之一種。次按「桃
    園縣政府警察局桃園分局通知」（通知本人聯），依所載之
    內容略謂被告（冒名丙○○）因竊盜案件經警依刑事訴訟法
    之規定逕行逮捕或拘捕，特此通知其本人等語，無非因為警
    察機關因其逕行逮捕或拘捕犯罪嫌疑人，認應依刑事訴訟法
    第88條之1 第4 項之規定告知其本人，所踐行之程序而已，
    是以被告在該通知聯之「簽章」欄下方偽簽丙○○之姓名及
    按捺指印，僅係處於受通知者之地位，尚不能表示其係有製
    作何種文書之意思及曾為何項之意思表示（此與交通違規人
    在警員製作之交通違規通知單上「收受通知聯者簽章」欄內
    偽簽他人姓名，具有表示收到該通知單之意思，情形並非相
    同），自難認應成立刑法第210 條之偽造私文書罪，應僅成
    立偽造署押罪（最高法院91年度台非字第295 號判決、臺灣
    高等法院暨所屬法院93年法律座談會刑事類提案第二號、第
    三號研討結果參照）。又權利告知書僅係員警為證明訊問程
    序確依刑事訴訟法規定而為（臺灣高等法院暨所屬法院88年
    法律座談會刑事類提案第八號要旨參照），而證物標籤僅係
    員警紀錄其採證程序之用，是被告於上開權利告知書、證物
    標籤上偽「丙○○」之署押，並無任何表明為文書之意。被
    告於桃園縣政府警察局桃園分局通知、權利告知書、證物標
    籤、調查筆錄上簽名按捺指印，均僅係表示本人親簽按捺指
    印，純屬署押，核其所為，係犯刑法第217 條第1 項之偽造
    署押罪。被告侵占丙○○遭竊之駕駛執照並換貼相片加以變
    造而持以行使，核其所為，係犯刑法第337 條之侵占離本人
    所持有之物罪、第216 條、212 條之行使變造特種文書罪。
    被告復以所有之鑰匙竊取機車，核其所為，係犯刑法第320
    條第1 項之竊盜罪。被告在警詢中接續在前述文書、筆錄上
    偽造「丙○○」簽名、指印之行為，無非係欲達同一逃避刑
    責目的之接續動作，在主觀上顯係基於一貫之犯意，侵害同
    一之法益，各行為之獨立性極為薄弱，應視為數個舉動之接
    續施行，屬接續犯，而為包括之1 罪。又被告變造特種文書
    後復持以行使，其變造特種文書之低度行為，應為其後行使
    之高度行為所吸收，不另論罪。被告所犯上開侵占離本人所
    持有之物、行使變造特種文書間，及行使變造特種文書與行
    使偽造署押間，均有方法結果之牽連關係，應從一重之偽造
    署押罪處斷（被告行使變造特種文書而冒名應訊，必然產生
    後續之偽造署押之結果行為）。公訴意旨認其行使變造特種
    文書與行使偽造私文書（詳後述）係犯意各別之數罪，容有
    未洽。被告所犯竊盜罪、行使偽造私文書罪2 罪間，犯意各
    別，行為互殊，應分論併罰。公訴意旨就被告上開所犯於桃
    園縣政府警察局桃園分局通知、證物標籤、權利告知書上偽
    簽姓名及按捺指印部分，認係犯刑法第210 條之偽造私文書
    罪嫌云云，惟依首開說明，被告此部分應係犯同法第217 條
    第1 項之偽造署押罪，公訴意旨上開所認容有未洽，惟其起
    訴事實相同，爰逕予變更起訴法條論究。被告前因毒品危害
    防治條例案件，先後經本院以89年度易字第1092號、90年度
    易字第1440號判處有期徒刑6 月、8 月確定，上開2 罪接續
    執行，於91年11月10日縮刑期滿而執行完畢，有台灣高等法
    院被告前案紀錄表附卷可按，其於有期徒刑執行完畢後，5
    年內再犯有期徒刑以上之本罪，為累犯，應依刑法第47條規
    定加重其刑。爰審酌被告有如前所述之前科，素行非佳、犯
    罪對社會及被害人所生損害、危險及犯後尚能坦承犯行，量
    處如主文所示之刑，並諭知易科罰金之折算標準，及定其應
    執行之刑，以示懲儆。扣案變造之駕駛執照上之相片1 張、
    機車鑰匙1 支，係被告所有供本件犯罪所用之物，業經被告
    陳明在卷，應依刑法第38條第1 項第2 款規定予以宣告沒收
    ；另於證物標籤「會同採證人」欄、權利告知書「被告知人
    簽章」欄、桃園縣政府警察局桃園分局通知「簽章」欄、調
    查筆錄「受訊問人」欄、「我身體不適不願意」記載處偽簽
    「丙○○」之署名及按捺之指印，均係偽造之署押（被告所
    按捺之指印，該指印同為代表該被冒用者之姓名，作用及效
    力與署押無異，亦屬署押之一種，已如前述），不問屬於犯
    人與否，應均依刑法第219 條規定宣告沒收。
據上論斷，應依刑事訴訟法第273條之1第1項、第299條第1項前
段，刑法216 條、第212 條、第217 條第1 項、第320 條第1 項
、第337 條、第55條、第47條、第51條第5 款、第41條第1 項前
段、第2 項、第38條第1 項第2 款、第219 條，罰金罰鍰提高標
準條例第1 條前段、第2 條，判決如主文。
本案經檢察官嵇珮晶到庭執行職務
中    華    民    國    95    年    1    月    16    日
                  刑事第九庭   法  官  蘇琬能
以上正本證明與原本無異。
                               書記官  江世亨
中    華    民    國    95    年    1     月    17    日
論罪科刑法條
中華民國刑法第212條
(偽造變造特種文書罪)
偽造、變造護照、旅券、免許證、特許證及關於品行、能力服務
或其他相類之證書、介紹書，足以生損害於公眾或他人者，處一
年以下有期徒刑、拘役或三百元以下罰金。
中華民國刑法第216條
(行使偽造變造或登載不實之文書罪)
行使第二百十條至第二百十五條之文書者，依偽造、變造文書或
登載不實事項或使登載不實事項之規定處斷。
中華民國刑法第217條
(偽造盜用印章印文或署押罪)
偽造印章、印文或署押，足以生損害於公眾或他人者，處三年以
下有期徒刑。
盜用印章、印文或署押，足以生損害於公眾或他人者，亦同。
中華民國刑法第320條
(普通竊盜罪、竊佔罪)
意圖為自己或第三人不法之所有，而竊取他人之動產者，為竊盜
罪，處五年以下有期徒刑、拘役或五百元以下罰金。
意圖為自己或第三人不法之利益，而竊佔他人之不動產者，依前
項之規定處斷。
中華民國刑法第337條
(侵占遺失物罪)
意圖為自己或第三人不法之所有，而侵占遺失物、漂流物或其他
離本人所持有之物者，處五百元以下罰金。前二項之未遂犯罰之
。


司法院資訊處製作；財團法人民間司法改革基金會備份。
